臺灣士林地方法院刑事判決　　　　　　　100年度易字第273號
公　訴　人　臺灣士林地方法院檢察署檢察官
被　　　告　蕭巨昇
選任辯護人　張景源 律師
上列被告因妨害名譽案件，經檢察官提起公訴（100 年度偵字第
1947號），本院判決如下：
    主  文
蕭巨昇犯公然侮辱罪，處罰金新臺幣陸仟元，如易服勞役，以新
臺幣壹仟元折算壹日。
    事  實
一、蕭巨昇之女與張正宗之女為淡江中學同學，蕭巨昇因其女在
    校期間遭張正宗之女欺凌，擬對張正宗之女提告，由新北市
    政府警察局淡水分局中正路派出所（下稱中正路派出所）員
    警蘇威霖受理，蘇威霖警員遂請蕭巨昇及張正宗前往新北市
    ○○區○○路318 之1 號中正路派出所協調。100 年1 月10
    日下午，蕭巨昇、蕭巨昇之妻楊桂美、張正宗及張正宗之妻
    共4 人在中正路派出所2 樓員警辦公室協調，蘇威霖員警則
    在旁協助。嗣雙方互不相讓，協調不成，因蕭巨昇情緒激動
    ，於同日下午3 時30分許，員警蘇威霖遂請張正宗離開員警
    辦公室到隔壁的派出所主管辦公室，詎蕭巨昇隨後自員警辦
    公室走出，在2 樓樓梯口此一不特定人得以共見共聞之場所
    ，當時復有張正宗、張正宗之妻及蘇威霖員警在場共見共聞
    ，基於公然侮辱之犯意，以「笑死老爸、幹你娘勒（台語）
    」等語辱罵張正宗，足以貶損張正宗在社會上之評價。
二、案經張正宗訴由新北市政府警察局淡水分局報告臺灣士林地
    方法院檢察署檢察官偵查起訴。
    理  由
一、按被告以外之人於審判外之言詞或書面陳述，除法律有規定
    者外，不得作為證據；又被告以外之人於審判外之陳述，雖
    不符合同法第159 條之1 至第159 條之4 之規定，但經當事
    人於審判程序同意作為證據，法院審酌該言詞陳述或書面陳
    述作成時之情況，認為適當者，亦得為證據。當事人、代理
    人或辯護人於法院調查證據時，知有第159 條第1 項不得為
    證據之情形，而未於言詞辯論終結前聲明異議者，視為有前
    項之同意，刑事訴訟法第159 條第1 項及第159 條之5 分別
    定有明文。本判決下列所引用各該被告以外之人於審判外之
    陳述（包含書面陳述），皆屬傳聞證據，惟當事人及辯護人
    於本院審判程序中均同意作為證據，本院審酌上開證據資料
    製作時之情況，尚無違法不當及證明力明顯過低之瑕疵，亦
    認為以之作為證據應屬適當，故揆諸前開規定，爰逕依刑事
    訴訟法第159 條之5 規定，認前揭證據資料均有證據能力。
    又本判決下列所引用告訴人張正宗提出之現場錄音帶，係以
    科技電子或機械運作所留存之聲音紀錄載體，性質上屬非供
    述證據，不受傳聞法則之限制，且當事人及辯護人於本院準
    備程序中及審理時，對於其證據能力皆未有異議而均表示同
    意作為證據，取證過程亦未有明顯違法之情形，爰認亦具有
    證據能力，均合先敘明。
二、訊據被告蕭巨昇固坦承於前揭時地口出「笑死老爸、幹你娘
    勒（台語）」等語，惟矢口否認有何公然侮辱犯行，辯稱：
    伊係因女兒被長期霸凌，在警局又感受不到公道處理，才會
    憤而離開警局2 樓辦公室並爆出不雅之語，伊僅係隨口發一
    句牢騷，並非針對告訴人張正宗而為，無侮辱告訴人之意，
    且伊警局2 樓地形特殊，他人無法共見共聞，與刑法公然侮
    辱罪之要件不符云云。經查：
  (一)前揭犯罪事實業據告訴人張正宗於警詢及偵訊指述明確（參
    見臺灣士林地方法院100 年度偵字第1947號卷，下稱士檢偵
    字第1947號卷，第7-8 、13-15 頁），核與證人蘇威霖即中
    正路派出所員警於偵訊證述相符（參見士檢偵字第1947號卷
    第14-15 頁），復有告訴人提出之當日現場錄音帶1 卷附卷
    。經本院於100 年8 月12日審理時當庭勘驗告訴人提出之現
    場錄音帶，勘驗結果顯示現場對話內容如下：「
    張正宗：要教育部出面...
    蕭巨昇：學校處理你女兒不對，你可以告他啦。你女兒欺負
            別人都沒事！就完全沒有？
    蘇威霖：來來來...
    張正宗：可是你這有這個...
    蕭巨昇：笑死老爸（台語）...
    張正宗：你有這個證據嗎?...
    蕭巨昇：幹你娘勒（台語）...
    張正宗：好！... 我有聽到哦！... 我有聽到你哦！... 我
            有聽到...
    蕭巨昇：嘿啊！
    張正宗：我有聽到你現在...在罵我哦！
    蕭巨昇：我怎麼樣！... 不能罵哦！
    蘇威霖：好啦，我們先下去... 我們先下去... 我們先下去
            ... 我們先下去，事情要處理... 要處理事情不是
            把事情搞到大條...，好嘛？」
    此有本院勘驗筆錄乙份附卷可稽（參本院100 年度易字第27
    3 號卷第17頁背面），堪信屬實。
  (二)被告辯稱其上開言語並非針對告訴人，並無侮辱告訴人之意
    思云云。惟查，依本院堪驗筆錄所示之錄音譯文，案發當時
    係被告與告訴人及蘇威霖員警3 人在對話，非被告1 人獨語
    在發牢騷；該對話內容前後語義連貫，並無造作、剪接之情
    ，被告於說出「笑死老爸、幹你娘勒（台語）」等語後，告
    訴人立即回覆以「好！我有聽到哦！我有聽到你現在在罵我
    哦！」等語，被告聞言立即回覆稱「我怎麼樣！不能罵哦！
    」等語，證人蘇威霖於偵訊亦證稱：就第三人的角度來看，
    蕭巨昇罵這一句話是針對張正宗等語（參見士檢偵字第1947
    號卷第15頁），可認被告口出侮辱言詞之對象應係告訴人無
    誤。又「幹你娘（台語）」之話語，俗稱三字經，係屬辱罵
    之言詞，用以傳達不屑、輕蔑或攻擊之意思，客觀上亦足以
    貶損相對人在社會上所保持之人格與地位。依被告之教育程
    度及社會經驗，應知之甚詳，詎因一時氣憤，口出惡言，侮
    辱告訴人，其有公然侮辱犯意甚明。被告所辯稱實不足取。
  (三)被告復辯稱其口出上開言語時，係在警局2 樓，該處地形特
    殊，他人無法共見共聞，與刑法公然侮辱罪之要件不符云云
    。惟按刑法分則中「公然」二字之意義，祇以不特定人或多
    數人得以共見共聞之狀況為已足（司法院院字第2033號解釋
    意旨參照）。是刑法公然侮辱罪所謂之「公然」，除不特定
    多數人外，亦包含特定之多數人在內，且只要得以共聞共見
    即為已足，不以實際上已共聞或共見為必要。經查，本件案
    發地點係在中正路派出所2 樓員警辦公室外面之2 樓樓梯口
    ，警員及民眾等不特定人皆可自由出入，證人蘇威霖員警於
    偵查中即結證稱：「（問：員警二樓的辦公室平常是否會有
    不特定人或特定多數人會到該處？）是的。我們在樓下處理
    案件如果空間或是案件特殊的話，我們一般會請民眾到二樓
    去，這都不需要經過主管的許可，也沒有作管制。」等語屬
    實在卷，足證被告口出侮辱言詞之地點應係不特定多數人得
    以共見共聞之場所。更何況被告口出侮辱言語當時，在場之
    人除被告外，還有張正宗、張正宗之妻及員警蘇威霖等3 人
    ，被告所說之侮辱言詞亦為該3 人此一特定多數人所共聞。
    是被告所為核與刑法公然侮辱罪所謂「公然」要件相符。
  (四)綜上說明，本件事證明確，被告犯行堪以認定，應依法論科
    。至被告聲請堪驗現場乙節，本院認本件事實已臻明確，核
    無堪驗現場之必要，附此說明。
三、核被告所為，係犯刑法第309 條第1 項之公然侮辱罪。爰審
    酌被告犯罪後未能坦承犯行，猶藉詞狡飾，守法觀念尚有不
    足，惟考量其係因愛女受欺，情緒激動，未及深思戒慎致觸
    刑章，且犯後亦曾表示願與告訴人和解之意，兼衡其犯罪之
    動機、目的、品行、智識程度、生活狀況等一切情狀，量處
    如主文所示之刑，並諭知易服勞役之折算標準。
據上論斷，應依刑事訴訟法第284條之1、第299條第1項前段，刑
法第309條第1項、第42條第3項，刑法施行法第1條之1第1項、第
2項前段，判決如主文。
本案經檢察官曾勁元到庭執行職務
中    華    民    國   100    年    9     月    6     日
                        刑事第五庭法  官  楊秀枝
以上正本證明與原本無異。
如不服本判決應於收受送達後10日內向本院提出上訴書狀，並應
敘述具體理由。其未敘述上訴理由者，應於上訴期間屆滿後20日
內向本院補提理由書( 均須按他造當事人之人數附繕本)「 切勿
逕送上級法院」。
                                  書記官  劉易柔
中    華    民    國   100    年    9     月    8     日